【裁判字號】    98,易,501
【裁判日期】    980623
【裁判案由】    詐欺等
【裁判全文】
臺灣臺北地方法院刑事判決               98年度易字第501號
公  訴  人  臺灣臺北地方法院檢察署檢察官
被      告  丁○○
上列被告因詐欺等案件，經檢察官聲請簡易判決處刑（98年度撤
緩偵字第27號），本院簡易庭認不宜以簡易判決處刑（98年度簡
字第690號），改適用通常程序審理，判決如下：
    主  文
丁○○無罪。
    理  由
一、公訴意旨略以：被告丁○○與友人甲○○ (另為緩起訴處分
    ) 明知丙○○ (竊盜部分另為不起訴之處分、變造有價證券
    部分另行起訴)於民國九十五年七月初交付之付款人為合作
    金庫延吉分行、票號：ＢＭ0000000號、發票日為九
    十五年七月二十五日、金額新臺幣 (下同)十四萬四千六百
    元之支票一紙，係丙○○竊盜取得之贓物，竟推由甲○○予
    以收受後，復與丙○○共同意圖為自己不法之所有，由被告
    提供其所有之中國信託商業銀行（以下稱中國信託）帳號：
    0000000000000號帳戶，由甲○○填寫在支票
    背面後，於九十五年七月十四日向合作金庫商業銀行（以下
    稱合作金庫）延吉分行提示兌現而行使，使合作金庫延吉分
    行員工陷於錯誤，而於翌日 (十五日）如數付款至被告前揭
    帳戶。嗣後被告扣除所分得之六百元後，將前揭款項如數匯
    付給甲○○，甲○○再扣除所分得之數千元後，將其餘款項
    交給丙○○。嗣後乙○○向台北市政府警察局陳報票據遺失
    後，合作金庫延吉分行通知該支票業已兌現，經警循線調查
    後，始知上情。因認被告涉有刑法第三百三十九條第一項之
    詐欺取財罪及同法第三百四十九條第一項之收受贓物罪等語
    。
二、證據能力部分：按被告以外之人於審判外之陳述，雖不符刑
    事訴訟法第一五九條之一至第一五九條之四規定，而經當事
    人於審判程序同意作為證據，法院審酌該言詞陳述或書面陳
    述作成時之情況，認為適當者，亦得為證據；當事人、代理
    人或辯護人於法院調查證據時，知有刑事訴訟法第一五九條
    第一項不得為證據之情形，而未於言詞辯論終結前聲明異議
    者，視為有前項之同意，刑事訴訟法第一五九條之一、一五
    九條之五第一、二項分別定有明文。本判決下列所引用之被
    告以外之人於審判外之陳述，檢察官及被告在言詞辯論終結
    前均未聲明異議，本院審酌各該證據資料製作、取得時之情
    況，亦無違法不當及證明力明顯過低之瑕疵，以之作為證據
    核屬適當，揆諸前開規定，均認有證據能力，合先敘明。
三、按犯罪事實應依證據認定之，無證據不得認定犯罪事實；又
    不能證明被告犯罪者，應諭知無罪之判決，刑事訴訟法第一
    五四條第二項、第三０一條第一項分別定有明文。又事實之
    認定，應憑證據，如未能發現相當證據，或證據不足以證明
    ，自不能以推測或擬制之方法，為裁判基礎；且認定不利於
    被告之事實須依積極證據，苟積極證據不足為不利於被告事
    實之認定時，即應為有利於被告之認定；另認定犯罪事實所
    憑之證據，雖不以直接證據為限，間接證據亦包括在內，然
    無論直接證據或間接證據，其為訴訟上之證明，須於通常一
    般之人均不致有所懷疑，而得確信其為真實之程度者，始得
    據之為有罪之認定，倘其證明尚未達到此一程度，而有合理
    之懷疑存在，無從使事實審法院得有罪之確信時，即應由法
    院為諭知被告無罪之判決（最高法院四十年臺上字第八六號
    、三十年上字第八一六號、七六年臺上字第四九八六號判例
    參照）。
四、公訴人認被告涉有上開收受贓物及詐欺犯行，係以被告偵查
    中之自白、告訴人乙○○、證人丙○○之證述及遺失票據申
    報書、支票影本、中國信託回函等件為其主要論據。訊之被
    告則堅決否認犯行，辯稱甲○○僅告知有支票需要存入提示
    ，惟無銀行帳戶可供使用，故欲借用被告之帳戶，待提示後
    可自票款中扣除先前所欠之修車費用云云，並未提及支票來
    源涉及不法，被告亦無不法所有之意圖等語。
五、經查，前開發票人為玉喜飯店有限公司（以下稱玉喜飯店）
    陳錦祥，付款人為合作金庫延吉分行之面額十四萬四千六百
    元支票一紙（票號：ＢＭ0000000號，以下稱本件支
    票），原為乙○○所有，嗣經其子丙○○竊取後，將發票日
    由九十五年七月二十五日變造為同年月十五日，再交予甲○○委其代為提示，甲○○遂向被告借用其中國信託商業銀行
    帳戶，自行存入被告帳戶，待提示付款後，再委由被告依其
    指示將部分款項匯至指定之帳戶之事實，業據證人即玉喜飯
    店員工劉淑芬、原執票人乙○○、竊取支票之丙○○、存入
    提示之甲○○等人分別指證在卷，並有本件支票影本、遺失
    票據申報書、玉喜飯店付款簽收簿影本及中國信託九十六年
    五月二十九日中信銀集作字第九六五０四四二五、九六五０
    五七三六號函附卷可稽，互核相符，且為被告所不爭執，故
    該支票確為財產犯罪所得，合於刑法第三百四十九條所定之
    「贓物」。是本件所應審究者，即為被告是否知悉其為贓物
    性質。次查，甲○○向被告借用帳戶時，僅對其表示需借用
    帳戶提示支票兌現，並未提及支票來源，且其借用情形係由
    被告提供帳戶號碼予甲○○自行存入，而未出示、交付本件
    支票予被告，此據證人甲○○證稱：「當（借用帳戶）時我
    與被告丁○○算不錯的朋友」、「我告訴被告丁○○，我有
    一張票要提示，問被告丁○○有無帳戶可以提示。被告丁○○跟我說找找看，然後告訴我他有一個戶頭可以用，我就請
    被告丁○○借我軋一下…」、「被告丁○○將他的帳號告訴
    我，我就到銀行將支票存入該帳戶內，後來被告丁○○就把
    錢匯到我指定的一個同事帳戶給我…」、「（被告有無經手
    該張支票？）沒有。」、「（借用帳戶時，有無將支票拿給
    被告看？）沒有。我是在電話中向被告丁○○借帳戶的。」
    等語綦詳（見本院卷第五七頁），核與被告供稱之借用情節
    相符，是以被告既未經告知支票來源，亦未接觸本件支票，
    自難僅以同意友人間偶一借用帳戶託收票據之行為，認定被
    告知悉本件支票為財產犯罪所得，甚而推論被告有何不法意
    圖或施用詐術之提領行為。況以被告僅單純告知甲○○帳戶
    號碼，而未受領、管理支票，亦未與甲○○間就收受由丙○○交付之本件支票有何意思聯絡，更難認定被告有何公訴人
    所指之收受行為。另證人丙○○與被告間並未就本件支票有
    所接觸，此據證人丙○○證述在卷；證人乙○○及遺失票據
    申報書、支票影本及中國信託回函亦僅能證明本件票據之遺
    失申報及提示情形，均不足為被告明知本件支票為竊盜所得
    ，或知悉支票業經變造發票日後仍予提示詐領之不法意圖。
    至於被告除在偵查中出具悔過書表示「要怪就只能怪自己，
    太相信朋友，熱心助人，自己郤（卻）若（惹）來一身麻煩
    ……還好檢查（察）官大人公正明理，查明真相，還我清白
    ，以後在（再）也不借朋友銀行帳號了」（見九十七年度偵
    字第五二三號卷第四二頁）外，並未供承知悉本件支票為贓
    物或經變造等情，是其自白亦不足以證明被告有何收受贓物
    或詐欺取財之認知。綜上所述，本件依前開現有之證據，尚
    不足以證明被告具有贓物及詐欺取財之認識。此外，復無其
    他積極證據足認被告涉有公訴人所指犯行，即不能證明被告
    犯罪，自應論知無罪之判決。
據上論斷，應依刑事訴訟法第四百五十二條、第三百零一條第一
項，判決如主文。
本案經檢察官楊展庚到庭執行職務
中    華    民    國    98    年    6     月    23    日
                  刑事第十一庭  審判長 法  官 劉方慈
                                       法  官 黃紹紘
                                       法  官 林庚棟
以上正本證明與原本無異。
如不服本判決應於收受送達後10日內向本院提出上訴書狀，並應
敘述具體理由；其未敘述上訴理由者，應於上訴期間屆滿後20日
內向本院補提理由書（均須按他造當事人之人數附繕）「切勿逕
送上級法院」。
                                       書記官 林妙穗
中    華    民    國    98    年    6     月    23    日


司法院資訊處製作；財團法人民間司法改革基金會備份。
